臺灣高等法院花蓮分院民事裁定　　　　　94年度家抗字第25號
抗　告　人　乙○○
上列抗告人因與甲○○間離婚等事件，對於臺灣花蓮地方法院中
華民國94年10月18日94年度婚字第115 號所為裁定，提起抗告，
本院裁定如下：
    主  文
抗告駁回。
抗告訴訟費用由抗告人負擔。
    理  由
一抗告意旨略以：(一)自相對人甲○○曾以手機簡訊將其搭機前來
  花蓮之事通知抗告人之情節以觀，顯然雙方已經默示協議各有
  住所，依刑事訴訟法第568條第1項前段之規定，臺灣花蓮地方
  法院有管轄權。(二)兩造戶籍分設兩處，自不應以戶籍地推定兩
  造住所。(三)相對人在花蓮期間之言行為抗告人訴請離婚之原因
  事實之一，依民事訴訟法第568條第1項但書之規定，本事件應
  由臺灣花蓮地方法院管轄。
二按離婚之訴，專屬夫妻之住所地或夫、妻死亡時住所地之法院
  管轄。但訴之原因事實發生於夫或妻之居所地者，得由各該居
  所地之法院管轄；又夫妻之住所，由雙方共同協議之；未為協
  議或協議不成時，得聲請法院定之。法院為前項裁定前，以夫
  妻共同戶籍地推定為其住所，民事訴訟法第568條第1項及民法
  第1002條分別定有明文。準此，夫妻之住所應以夫妻雙方協議
  決定之，如協議不成時，即應由夫妻之一方依非訟事件程序聲
  請法院以裁定指定其住所（非訟事件法第121條參照 ），在法
  院指定住所前，暫以夫妻共同戶籍地推定為其住所，如夫妻無
  共同戶籍地，即應俟法院指定夫妻共同住所之裁定確定，再以
  該共同住所地作為定上揭專屬管轄法院之依據，尚不得逕行推
  定夫妻以前之共同戶籍地為夫妻之住所。從而，原法院推定兩
  造之前之共同戶籍地（嘉義市）為兩造之住所，尚有未洽，抗
  告意旨據此指摘原法院依據兩造之前共同戶籍地（嘉義市），
  將本件訴訟移送臺灣嘉義地方法院管轄為不當，即非無據。
三惟依抗告人起訴事實觀之，抗告人原與相對人及子女鄭瑞華、
  鄭瑞斌定居於嘉義市，抗告人係於93年12月間兩造感情惡化後
  始隻身一人前來花蓮居住，兩造婚姻生活之重心係在嘉義市，
  至為明顯。故抗告人起訴所主張不堪同居虐待之離婚原因事實
  發生地為嘉義市，並無可疑。抗告人另主張相對人長期罹患精
  神病且拒絕就醫，乃至於兩造婚姻關係難以改善，而有民法第
  1052條第2 項難以維持婚姻之重大事由。但相對人過去治療精
  神病之醫療院所「嘉義基督教醫院」、「宋思權神經專科」、
  「泰和腦神經科醫院」、「陳文勝腦神經科醫院」均在嘉義市
  ，亦有抗告人自行提出之各醫療院所資料附卷可稽（見原審卷
  第21-24頁 ），是就相對人罹患精神病及其治療過程之原因事
  實而言，其發生地亦在嘉義市，依上揭二之說明，臺灣嘉義地
  方法院對本件有管轄權。
四至相對人搭機前來花蓮與抗告人進行對話，乃係基於兩造分居
  現實之需要，不能據此即認兩造已經默示協議兩造各有住所；
  又抗告人隻身居住花蓮後，相對人自嘉義前來花蓮對抗告人展
  現之一切言行，係兩造婚姻關係惡化之結果，並非抗告人所主
  張之離婚原因事實，抗告人據此主張花蓮市亦為本件離婚原因
  事實之發生地，亦難認可取。抗告人主張臺灣花蓮地方法院對
  本件離婚事件有管轄權，自嫌無據。原審裁定移送臺灣嘉義地
  方法院之理由雖與本院不同，但其結論則尚無二致，本院仍應
  認抗告人之抗告為無理由。
據上論結，本件抗告為無理由，依民事訴訟法第454條第2項、第
495條之1第1項、第449條第2 項、第95條、第78條，裁定如主文
。
中　　華　　民　　國　　94　　年　　12　　月　　26　　日
                  民事庭審判長法  官  謝志揚
                              法  官  蔣有木
                              法  官  何方興
以上正本係照原本作成。
如不服本裁定者，應於收受送達後10日內向本院提出再抗告狀 (
僅以適用法規顯有錯誤，並經本院之許可者為限 )，並繳納再抗
告費新台幣1 千元；其未表明再抗告理由者，應於提出再抗告後
10日內向本院補提理由書狀 (均須按照他造當事人之人數附繕本
)。
抗告時應提出委任律師或具有律師資格之人之委任狀；委任有律
師資格者，另應附具律師及格證書及釋明委任人與受任人有民事
訴訟法第466條之1第1項但書或第2項所定關係之釋明文書影本。
                              書記官  劉妙娘
中　　華　　民　　國　　94　　年　　12　　月　　26　　日
